臺灣宜蘭地方法院刑事判決
110年度訴字第387號
公  訴  人  臺灣宜蘭地方檢察署檢察官
被      告  蕭至益




上列被告因偽造文書等案件，經檢察官提起公訴（109年度偵字
第2056號），被告於準備程序中就被訴事實為有罪之陳述，經本
院合議庭裁定由受命法官獨任依簡式審判程序審理，並判決如下
：
    主  文
蕭至益犯行使偽造私文書罪，累犯，處有期徒刑陸月，如易科罰
金，以新臺幣壹仟元折算壹日。
未扣案之和解書壹紙沒收。未扣案之犯罪所得新臺幣伍萬柒仟元
沒收，於全部或一部不能沒收或不宜執行沒收時，追徵其價額。
    事  實
蕭至益於民國109年3月初，透過手機遊戲「三國群英傳」結識
  王勝弘，知悉因王勝弘有詐欺訴訟案件，蕭至益明知自己並無
  律師資格，竟意圖為自己不法之所有，基於詐欺之犯意，向王
  勝弘自稱為「盧冠瑋律師」，並訛稱可提供法律諮詢及幫忙處
  理訴訟案件，使王勝弘信以為真而陷於錯誤，而接續對王勝弘
  為下列之詐欺行為：⑴蕭至益先於109年3月6日晚間10時4分許
  ，以通訊軟體LINE傳送其所申辦中華郵政帳號00000000000000
  號帳戶予王勝弘，以擔任辯護律師需申報費用為由，要求王勝
  弘匯款新臺幣（下同）7,000元，王勝弘遂於109年3月7日凌晨
  0時30分許，匯款7,000元至蕭至益所申辦之前開郵局帳戶內；
  ⑵嗣蕭至益再佯以代王勝弘與詐欺案件被害人和解為由，要求
  王勝弘匯款和解金1萬元，王勝弘遂109年3月10日下午1時4分
  許，匯款1萬元至蕭至益所申辦之上揭郵局帳戶內，蕭至益即
  於110年3月12日某時，在宜蘭縣宜蘭市長春路其當時之居所，
  自網路上列印空白和解書後，再在前開和解書內虛偽填載：「
  李燕婷就王勝弘被訴詐欺案件，以1萬元與王勝弘和解」等意
  旨之不實內容，並在「立和解書甲方」欄偽造「李燕婷」之署
  名、「立和解書乙方」欄偽造代表律師「盧冠瑋」之署名，而
  於當日透過通訊軟體LINE傳送前開偽造之和解書相片予王勝弘
  ，使王勝弘誤信蕭至益確有以1萬元代其與被害人李燕婷和解
  ，足生損害於王勝弘、「李燕婷」及「盧冠瑋」等人；⑶蕭至
  益再接續向王勝弘佯稱有為王勝弘調閱LINE文字檔及錄音檔，
  需向王勝弘收取調查費用1萬5,000元，王勝弘遂於109年3月12
  日上午11時30分許，在宜蘭縣○○鎮○○路00號「迷客夏」手搖飲
  料店前，交付現金1萬5,000元予蕭至益收受；⑷嗣蕭至益又接
  續向王勝弘佯稱需收取其他3位被害人和解費用及律師車馬費
  共2萬5,000元，王勝弘即於109年3月17日晚間7時30分許，在
  宜蘭縣羅東鎮羅東火車站前廣場交付現金2萬5,000元予蕭至益
  收受；⑸再於109年3月25日，蕭至益佯以欲拜訪另一律師討論
  案情為由，要求王勝弘支付諮詢費用3,000元，並約定在宜蘭
  縣○○鎮○○路00號之統一超商支付，惟因王勝弘察覺有異報警處
  理，蕭至益即於109年3月25日晚間7時45分許，至宜蘭縣○○鎮○
  ○路00號欲取款時為警當場逮獲。
案經王勝弘訴由宜蘭縣政府警察局羅東分局報告臺灣宜蘭地方
  檢察署檢察官偵查起訴。
    理  由
按除被告所犯為死刑、無期徒刑、最輕本刑為3 年以上有期徒
  刑之罪或高等法院管轄第一審案件者外，於第一次審判期日前
  之準備程序進行中，被告先就被訴事實為有罪之陳述時，審判
  長得告知被告簡式審判程序之旨，並聽取當事人、代理人、辯
  護人及輔佐人之意見後，裁定進行簡式審判程序，刑事訴訟法
  第273 條之1 第1 項定有明文。經核本件被告蕭至益所犯係死
  刑、無期徒刑、最輕本刑為3 年以上有期徒刑以外之罪，其於
  準備程序中就被訴事實為有罪之陳述，經法官告知簡式審判程
  序之旨，並聽取公訴人、被告之意見後，本院爰依首揭規定，
  裁定進行簡式審判程序。是本案之證據調查，依同法第273 條
  之2 規定，不受同法第159 條第1 項、第161 條之2 、第161 
  條之3 、第163 條之1 及第164 條至第170 條規定之限制，合
  先敘明。
前揭犯罪事實，業據被告蕭至益於警詢、偵查、本院準備程序
  及審理時均坦承不諱（警卷第1至4頁、偵卷第9至10、24頁、
  訴卷第114、128至131頁），核與告訴人王勝弘於警詢時之指
  訴情節大致相符（警卷第5至6頁），並有玉山銀行竹北分行帳
  號0000000000000號帳戶存摺明細、109年3月10日匯款存款人
  收執聯、偽造之和解書、通話紀錄、錄音譯文各1件及LINE對
  話內容翻拍照片40張（警卷第10至24頁）附卷可稽。足認被告
  前開出於任意性之自白核與事實相符，得作為認定事實之依據
  。本件事證明確，被告之犯行堪以認定，應依法論科。
論罪科刑：
㈠核被告所為，係犯刑法第339條第1 項之詐欺取財罪、第216條
  、第 210條之行使偽造私文書罪。被告偽造「李燕婷」、「盧
  冠瑋」署名之行為，乃為偽造私文書之部分行為，又偽造私文
  書之低度行為為行使偽造私文書之高度行為所吸收，均不另論
  罪。
㈡被告自109年3月初起，迄109年3月25日間，多次向告訴人詐騙
  款項之行為，顯係利用同一機會，基於單一詐欺取財之犯意，
  在密切接近之時、地為之，且侵害同一法益，各行為之獨立性
  極為薄弱，難以強行分開，依一般社會健全觀念，應視為數個
  舉動之接續施行，合為包括之一行為予以評價，論以接續犯之
  單純一罪。
㈢又被告持偽造之和解書向告訴人詐得財物，係以一行偽，同時
  觸犯行使偽造私文書及詐欺取財2罪名，為想像競合犯，依刑
  法第55條規定，從一重之行使偽造私文書罪處斷。
㈣累犯之說明：被告①於99年間，因偽造文書案件，經本院以99年
  度簡字第451號判處有期徒刑3月、3月、3月確定；②復因違反
  職役職責案件，經國防部北部地方軍事法院以99年度訴字第11
  4號判決判處有期徒刑8月，提起上訴後，經國防部高等軍事法
  院以99年度上訴字第66號判決駁回上訴確定；③再於100年間，
  因竊盜、偽證有價證券等案件，經本院以100年度訴字第432號
  判處有期徒刑3月、1年6月確定，上開①②③案所處徒刑部分，經
  本院以101年度聲字第247號裁定應執行有期徒刑2年10月確定
  ；④又於101年間，因偽造文書等案件，經臺灣臺南地方法院以
  101年度訴字第1044號判決判處應執行有期徒刑2 年6月確定，
  並與前揭所處應執行有期徒刑2年10月部分接續執行，嗣於104
  年5月11日假釋出監並付保護管束，於105 年9月4日保護管束
  期滿，假釋未經撤銷，未執行之刑視為已執行完畢等情，有臺
  灣高等法院被告前案紀錄表1份在卷足憑，其於受有期徒刑之
  執行完畢後，5年以內故意再犯有期徒刑以上之本罪，為累犯
  ，爰依司法院大法官會議釋字第775 號解釋意旨，衡酌被告上
  揭構成累犯之罪有多件係與本案犯罪類型相同之詐欺、偽造文
  書罪，可見被告對於該犯罪確有特別惡性，且前罪之徒刑執行
  無成效，其對於刑罰之反應力顯然薄弱，適用上開累犯之規定
  加重，亦不致生被告所受之刑罰超過其所應負擔罪責，導致其
  人身自由因此遭受過苛之侵害，而有不符憲法罪刑相當原則，
  進而牴觸憲法第23條比例原則之情形，爰依刑法第47條第1項
  規定，加重其刑。
㈤爰審酌被告不循正當途徑賺取財物，竟為貪圖不法利益，以上
  揭方式對告訴人行騙而詐取財物，使告訴人遭受具體財產損害
  ，破壞社會秩序及人與人間之根本信賴，本應予以重懲，惟被
  告犯後已坦承犯行，態度尚可，然迄今未與告訴人和解，告訴
  人之損害尚未彌補，兼衡被告於本院審理時自陳：已婚，原育
  有2子，現1子過世、1子經社會處安置，家中無人需其扶養及
  高中肄業等一切情狀，量處如主文所示之刑，並諭知易科罰金
  之折算標準。
沒收： 
㈠本件偽造之和解書為被告所有，供其為本件犯罪所用之物，且
  無證據證明業已滅失，爰依刑法第38條第2項前段規定沒收；
  又偽造之和解書既經宣告沒收，其上「立和解書甲方」欄內偽
  造「李燕婷」之署名及「立和解書乙方」欄內偽造代表律師「
  盧冠瑋」之署名各1枚，均無庸再依刑法第219條規定，予以宣
  告沒收，
㈡被告自告訴人處詐得之現金總計5萬7,000元，係被告因本件犯
  罪之違法行為所得，未經扣案，且未實際發還被害人，爰依刑
  法第38條之1第1項前段、第3項之規定，宣告沒收之，並於全
  部或一部不能沒收或不宜執行沒收時，追徵其價額。
據上論斷，應依刑事訴訟法第273 條之1 第1 項、第299 條第1
項前段，刑法第216條、第210條、第339 條第1項、第55條、第4
7條第1項、第41條第1項前段、第38條第2項前段、第38條之1第1
項前段、第3項，刑法施行法第1 條之1 第1 項，判決如主文。
本案經檢察官郭欣怡提起公訴，檢察官林禹宏到庭執行職務。
中　　華　　民　　國　　111 　年　　2 　　月　　22　　日
                  刑事第四庭  法  官  陳錦雯
以上正本證明與原本無異。
如不服本判決應於收受送達後二十日內向本院提出上訴書狀，並
應敘述具體理由；其未敘述上訴理由者，應於上訴期間屆滿後二
十日內向本院補提理由書(均須按他造當事人之人數附繕本)「切
勿逕送上級法院」。
                              書記官  陳建宇
中　　華　　民　　國　　111 　年　　2 　　月　　22　　日
附錄所犯法條：
中華民國刑法第216條
行使第210條至第215條之文書者，依偽造、變造文書或登載不實
事項或使登載不實事項之規定處斷。
中華民國刑法第210條
偽造、變造私文書，足以生損害於公眾或他人者，處5年以下有
期徒刑。
中華民國刑法第339條
意圖為自己或第三人不法之所有，以詐術使人將本人或第三人之
物交付者，處5年以下有期徒刑、拘役或科或併科50萬元以下罰
金。
以前項方法得財產上不法之利益或使第三人得之者，亦同。
前二項之未遂犯罰之。